臺灣高等法院臺南分院刑事判決　　　　　　　 九十二年度上訴字第九八一號　 Ｇ
　　　上　訴　人
　　　即　被　告　乙　○　○
右上訴人因偽造文書等案件，不服臺灣臺南地方法院九十一年度訴字第一○六七號中
華民國九十二年七月十一日第一審判決（起訴案號：臺灣臺南地方法院檢察署九十一
年度偵字第六七四○號，併辦案號：同署九十二年度偵字第九一六號），提起上訴，
本院判決如左：
　　　文　　　文
原判決撤銷。
乙○○連續行使偽造私文書，足以生損害於他人，處有期徒刑陸月，如易科罰金，以
佰元折算壹日。
甲○聯合商業銀行信用卡申請書上偽造之「王士尹」署押壹枚、甲○聯合商業銀行信
用卡（卡號：0000000000000000號）背面持卡人簽名欄內偽造之「
王士尹」署押壹枚，及如附表一編號二至五、九至十五、十七所示特約商店信用卡簽
帳單上偽造之「王士尹」署押各壹枚，計拾貳枚，及如附表二編號一至五所示特約商
店信用卡簽帳單上偽造之「丙○○」署押各壹枚，計伍枚，均沒收。
　　　事　　　實
一、乙○○基於意圖為自己不法所有之概括犯意，利用友人王士尹委託其代辦美商友
　　邦銀行信用卡而交付王士尹
　　書之概括犯意，於民國九十年一月十二日，冒用王士尹之名義，在甲○聯合商業
　　銀行（下稱甲○銀行）信用卡申請書上，填載王士尹之年籍資料、往來信用資料
　　及聯絡人等資料，並在信用卡申請書上正卡申請人簽名欄內偽造「王士尹」之署
　　押一枚，而偽造甲○銀行信用卡申請書一份，向甲○銀行申辦信用卡，而行使上
　　開偽造私文書，足以生損害於王士尹及甲○銀行對於信用卡管理之正確性，並以
　　此方式對甲○銀行施用詐術，使甲○銀行陷於錯誤，而核發信用卡一張（卡號：
　　0000000000000000號），又未經王士尹同意，在該信用卡背面
　　持卡人簽名欄內偽簽「王士尹」之署押一枚開卡使用，以表明簽名者於信用卡有
　　效期限內有權使用該信用卡之辨識及證明，而偽造私文書，足以生損害於甲○銀
　　行對於信用卡管理之正確性及王士尹本人；再自九十年一月十八日起至九十二年
　　一月十五日止，於附表一所示之時間，持上開甲○銀行信用卡，至附表一所示之
　　地點或特約商店刷卡消費或預借現金或代償花旗銀行帳款，並於如附表一編號二
　　至五、九至十五、十七所示特約商店信用卡簽帳單上偽造「王士尹」之署押各一
　　枚，計十二枚，持以向各該特約商店行使，除足以生損害於王士尹之姓名權及經
　　濟信用外，且使甲○銀行經附表一所示特約商店及上海銀行、花旗銀行通知後，
　　誤認確為王士尹本人刷卡消費、預借現金及代償帳款，而同意墊付如附表一所示
　　之消費款、現金及帳款，嗣甲○銀行以款項未繳為由通知王士尹時，甲○銀行始
　　發覺上情。乙○○復承前之概括犯意，自九十一年一月二十日起至同年二月六日
　　止，趁其所任職「震撼冷飲屋」（位於臺南市○○路○段六七五號）之同事楊佩
　　君將皮包交其保管之際，於附表二所示之時間，未經丙○○（楊佩君胞妹）之同
　　意，取用楊佩君皮包內「丙○○」所有之中國信託商業銀行（下稱中國信託）信
　　用卡（卡號：000000000000ⅩⅩⅩⅩ號）及富邦商業銀行（下稱富
　　邦銀行）信用卡（卡號：000000000000ⅩⅩⅩⅩ號），在「震撼冷
　　之「丙○○」署押各一枚，計五枚，持以向震撼冷飲屋員工行使，除足以生損害
　　於丙○○之姓名權及經濟信用外，且使發卡銀行經震撼冷飲屋通知後，誤認確為
　　丙○○刷卡消費，而同意墊付如附表二所示之消費款項，乙○○每次刷卡消費後
　　，均將丙○○之信用卡放回楊佩君之皮包內，直至丙○○發覺前開信用卡帳單內
　　有異常消費後，始發現上情而報警處理。
二、案經臺南市警察局第三分局報請臺灣臺南地方法院檢察署檢察官偵查起訴及移
　　併辦。
　　　理　　　由
一、訊據上訴人即被告乙○○對於右揭事實供承不諱，核與被害人丙○○、王士尹指
　　述及證人楊佩君證述之情節相符，並有甲○銀行信用卡申請書、信用卡、冒用消
　　費帳款明細之影本各一份、被害人王士尹之存證信函影本一份、被告書立之切結
　　書影本一份附於九十一年度發查字第三二五四號卷（第五頁、第八頁至第十一頁
　　）、中國信託普卡消費明細暨收費收執表影本一份、富邦銀行之信用卡消費明細
　　及帳單影本二份附於警卷（第十三頁至第十五頁）、如附表二所示編號一至五所
　　示特約商店信用卡簽帳單影本各一份附於原審卷（第二二頁至第二五頁、第三六
　　頁）足資佐證，惟附表一編號二至五、九至十五、十七所示特約商店信用卡簽帳
　　單，經本院函甲○銀行請各影印一份
　　存期限，無法提供。」等語，有國泰甲○商業銀行信用卡業挖部九十三年二月二
　　日（九三）國世卡控字第○○二六號函一份附於本院卷可稽，雖無該等簽帳單可
　　查，然被告於本院審理時業已供稱：其有在該等簽帳單上偽簽「王士尹」之署押
　　無誤（見本院卷九十三年二月十九日審判筆錄），又被告於本院審理時供稱：其
　　未在附表一編號一、六、七、八、十六信用卡簽帳單上偽簽「王士尹」之署押（
　　見本院卷九十三年二月十九日審判筆錄），參諸前開函所覆：「因預借現金消費
　　屬自動化交易，又本行以郵局劃撥轉帳方式代償花旗帳款，亦無簽帳單可資提供
　　」等情，則被告所供其未在附表一編號一、六、七、八、十六信用卡簽帳單上偽
　　簽「王士尹」之署押（名），應堪採信，足見被告自白與事實相符。事證明確，
　　被告犯行堪以認定。
二、按在信用卡背面簽名欄簽名，單純自形式上觀察，即足以表示信用卡之簽名者於
　　信用卡有效期限內有權使用該信用卡之辨識及證明，非依習慣或特約表示一定用
　　意之證明，性質上係屬刑法第二百十條第一項之私文書。核被告所為，係犯刑法
　　第二百十六條、第二百十條之行使偽造私文書罪及同法第三百三十九條第一項之
　　詐欺取財罪。被告於上開銀行信用卡申請書上正卡申請人簽名欄內、上開信用卡
　　背面簽名欄內、附表一編號二至五、九至十五、十七所示特約商店信用卡簽帳單
　　上與如附表二編號一至五所示特約商店信用卡簽帳單上偽造署押之行為，係偽造
　　私文書之部分行為，而其偽造後復持以行使，偽造之低度行為為行使之高度行為
　　所吸收，均不另論罪。被告連續多次行使偽造私文書及詐欺取財之犯行，時間緊
　　接，犯罪構成要件相同，顯均係基於概括犯意反覆為之，各為連續犯，皆應依刑
　　法第五十六條規定論以一罪，並加重其刑。又被告所犯上開連續行使偽造私文書
　　及連續詐欺取財二罪間，有方法結果之牽連關係，為牽連犯，應依刑法第五十五
　　條規定，從一重之連續行使偽造私文書論處。移
　　）雖未經起訴，惟與起訴有罪部分有連續犯之裁判上一罪關係，為起訴效力所及
　　，法院自得就該部分併予審判。
三、原審認被告罪證明確，予以論罪科刑，固非無見，惟查原判決僅記載如附表一、
　　二所示特約商店信用卡簽帳單上偽造之「王士尹」署押壹拾貳枚，「丙○○」署
　　押伍枚，均沒收，未明確記載如附表一編號二至五、九至十五、十七所示特約商
　　店信用卡簽帳單上偽造之「王士尹」署押各壹枚，計拾貳枚，及如附表二編號一
　　至五所示特約商店信用卡簽帳單上偽造之「丙○○」署押各壹枚，計伍枚，均沒
　　收，即有未洽。被告上訴指摘原判決判太重云云，固無理由，惟原判決既有可議
　　，應由本院將原判決撤銷改判。爰審酌被告正值壯年，不思循正當管道賺取財物
　　，欲謀不勞而獲，其心可議，且甫冒王士尹之名申請信用卡供己使用，復再盜刷
　　同事之妹丙○○之信用卡，且其冒用信用卡次數眾多，嚴重擾亂金融交易秩序及
　　他人經濟信用，及其犯罪動機、手段、方法、品行、犯罪所得，惟被告已賠償被
　　害人丙○○損失，被害人丙○○亦於原審表示願原諒被告（見原審卷第十五頁）
　　，且被告亦與國泰甲○商業銀行股份有限公司達成協議分期償還，有分期償還切
　　結書一份附於本院卷足憑，犯罪後又能坦承犯行等一切情狀，量處如主文所示之
    刑，並諭知易科罰金之折算標準。至於被告請求宣告緩刑，因被告於九十二年間
    曾犯侵占罪，經原審法院判處有期徒刑六月，於九十二年十一月二十四日易科罰
    金執行完畢（本案不構成累犯），有臺灣高等法院被告全國前案紀錄表一份附於
    本院卷可參，自不宜宣告緩刑。另甲○銀行信用卡申請書上偽造之「王士尹」署
    押一枚、甲○銀行信用卡（卡號：0000000000000000號）背面
    持卡人簽名欄內偽造之「王士尹」署押一枚，及如附表一編號二至五、九至十五
    、十七所示特約商店信用卡簽帳單上偽造之「王士尹」署押各一枚，計十二枚，
    及如附表二編號一至五所示特約商店信用卡簽帳單上偽造之「丙○○」署押各一
    枚，計五枚，雖未扣案，惟並無證據證明業已滅失，均應依刑法第二百十九條之
    規定予以宣告沒收。
據上論結，應依刑事訴訟法第三百六十九條第一項前段、第三百六十四條、第二百九
十九條第一項前段、刑法第五十六條、第二百十六條、第二百十條、第三百三十九條
第一項、第五十五條、第二百十九條、第四十一條第一項前段，罰金罰鍰提高標準條
例第一條前段、第二條，判決如主文。
本案經檢察官無萃芳到庭執行職務。
中    華    民    國      九十三      年      三      月      四        日
                                  臺灣高等法院臺南分院刑事第三庭
                                      審判長法官  陳    清    溪
                                            法官  宋    明    蒼
                                            法官  楊    子    莊
右正本證明與原本無異。
如不服本判決，應於判決送達後十日內向本院提出上訴狀，其未敘述理由者並應於提
出上訴狀後十日內向本院補提理由書（應附繕本)。
                                      法院書記官  尤    乃    玉
中    華    民    國      九十三      年      三      月      八        日
附錄法條：
刑法第二百一十條：
偽造、變造私文書，足以生損害於公眾或他人者，處五年以下有期徒刑。
刑法第二百一十六條：
行使第二百十條至第二百十五條之文書者，依偽造、變造文書或登載不實事項或使登
載不實事項之規定處斷。
刑法第三百三十九條：
意圖為自己或第三人不法之所有，以詐術使人將本人或第三人之物交付者，處五年以
下有期徒刑、拘役或科或併科一千元以下罰金。
以前項方法得財產上不法之利益或使第三人得之者，亦同。
前二項之未遂犯罰之。
附表一：（以下金額均以新臺幣為單位）
┌──┬────┬─────────┬───────┐
│編號│刷卡時間│刷卡地點          │刷卡金額      │
│    │（民國）│                  │              │
├──┼────┼─────────┼───────┤
│一  │90.01.18│代償花旗銀行帳款  │20000         │
├──┼────┼─────────┼───────┤
│二  │90.01.21│另類冷飲屋        │16305         │
├──┼────┼─────────┼───────┤
│三  │90.01.21│大潤發            │3999          │
├──┼────┼─────────┼───────┤
│四  │90.01.29│另類冷飲屋        │16200         │
├──┼────┼─────────┼───────┤
│五  │90.02.05│魔女冷飲屋        │8000          │
└──┴────┴─────────┴───────┘
┌──┬────┬─────────┬───────┐
│六  │90.03.17│上海銀行ＡＴＭ預借│5000          │
│    │        │現金              │              │
├──┼────┼─────────┼───────┤
│七  │90.04.26│甲○銀行ＡＴＭ預借│1000          │
│    │        │現金              │              │
├──┼────┼─────────┼───────┤
│八  │90.06.08│甲○銀行ＡＴＭ預借│11000         │
│    │        │現金              │              │
├──┼────┼─────────┼───────┤
│九  │90.07.26│星座冷飲屋        │6710          │
├──┼────┼─────────┼───────┤
│十  │90.07.26│年貴商行          │5000          │
├──┼────┼─────────┼───────┤
│十一│90.09.01│萬客隆視聽歌唱    │3500          │
├──┼────┼─────────┼───────┤
│十二│90.10.11│震撼冷飲屋        │4200          │
└──┴────┴─────────┴───────┘
┌──┬────┬─────────┬───────┐
│十三│90.11.10│星座冷飲屋        │4400          │
├──┼────┼─────────┼───────┤
│十四│90.12.15│震撼冷飲屋        │4000          │
├──┼────┼─────────┼───────┤
│十五│91.01.11│震撼冷飲屋        │7609          │
├──┼────┼─────────┼───────┤
│十六│91.01.11│甲○銀行ＡＴＭ預借│9700          │
│    │        │現金              │              │
├──┼────┼─────────┼───────┤
│十七│91.01.15│廣嵐電腦企業社    │10000         │
└──┴────┴─────────┴───────┘
附表二：（下以金額均以新台幣為單位）
┌──┬────┬───────┬───────┬────────┐
│編號│刷卡時間│ 刷卡地點     │  刷卡金額    │信用卡種類      │
├──┼────┼───────┼───────┼────────┤
│一  │91.01.20│震撼冷飲屋    │5435          │中國信託信用卡  │
├──┼────┼───────┼───────┼────────┤
│二  │91.01.26│震撼冷飲屋    │6522          │同右            │
├──┼────┼───────┼───────┼────────┤
│三  │91.01.28│震撼冷飲屋    │5435          │富邦銀行信用卡  │
├──┼────┼───────┼───────┼────────┤
│四  │91.02.01│震撼冷飲屋    │8696          │同右            │
├──┼────┼───────┼───────┼────────┤
│五  │91.02.06│震撼冷飲屋    │7608          │同右            │
└──┴────┴───────┴───────┴────────┘
